---
title: "Poročilo pri predmetu Analiza podatkov s programom R"
author: "Študent FMF"
output:
  html_document: default
  pdf_document:
    includes:
      in_header: lib/styles.sty
    latex_engine: xelatex

---

```{r setup, echo=FALSE, results='hide', message=FALSE}
# Če želimo nastaviti pisave v PDF-ju, odkomentiramo
# in sledimo navodilom v programu.
#source("fontconfig.r", encoding = "UTF-8")

# Uvoz vseh potrebnih knjižnic
source("lib/libraries.r", encoding = "UTF-8")
```

# Izbira teme



Za temo sem si izbrala tenis. V projektu bom primerjala hitrost serve moških in žensk, najboljših 10 igralcev po številu zmag na Grand Slam turnirjih. Število zmag bom primerjala tudi po državah in tako videla, katera država je najuspešnejša. Primerjala bom tudi kako starost igralcev skozi čas in danes vpliva na njihovo kariero. 

#Obdelava, uvoz in čiščenje podatkov

```{r uvoz, echo=FALSE, message=FALSE, warning=FALSE}
source("uvoz/uvoz.r", encoding = "UTF-8")
```

Podatke sem uvozila v html oblikah iz [wikipedije](https://en.wikipedia.org/wiki/List_of_Grand_Slam_men%27s_singles_champions) in s [strani](http://www.ultimatetennisstatistics.com/seasons) s podtki o tenisu. Nato sem jih v uvozu preoblikovala v štiri tidy data tabele. 

###Opis tabel


1. `hitrosti.serve` - podatki o tenisačih, ki imajo najmočnejšo servo v zgodovini tenisa,
  - `Igralec` - spremenljivka: ime igralca (charachter),
  - `Hitrost` - meritev: merjena v km/s (numeric),
  - `Leto` - spremenljivka: leto dogodka (numeric),
  - `Spol` - spremenljivka: moški, ženski (factor)
  

```{r hitrosti.serve, echo=FALSE, message=FALSE}
kable(head(hitrosti.serve), align="cccc")

```

2. `zmagovalci` - podatki o zmagovalcih Grand Slam turnirja,
  - `Leto` - spremenljivka: leto dogodka (numeric),
  - `Prvenstvo` - spremenljivka: Anglija, Francija, ZDA, Avstralija (factor),
  - `Zmagovalec` - spremenljivka: ime zmagovalca (character),
  - `Drzava` - spremenljivka: narodnost (character)


```{r zmagovalci, echo=FALSE, message=FALSE}
kable(head(zmagovalci), align="cccc")

```


3. `ponovitev` - podatki o številu zmag na Grand Slam turnirjih posameznih držav
  - `Drzava` - spremenljivka: ime države (charachter),
  - `Ponovitev` - spremenljivka: število zmag, seštetih iz tabele zmagovalci,



4. `tenisaci` - podatki o zmagovalcih Grand Slam turnirja,
  - `Sezona` - spremenljivka: leto dogodka (numeric),
  - `Na_prostem` - spremenljivka: število turnirjev na prostem (factor),
  - `V_dvorani` - spremenljivka: število turnirjev v dvorani (factor),
  - `Prevladujoca_starost` - spremenljivka: najpogostejša starost med igralci (character)
  - `Igralec` - spremenljivka: ime igralcev (character),
  - `Drzava` - spremenljivka: ime države (charachter)
  
```{r tenisaci, echo=FALSE, message=FALSE}
kable(head(tenisaci), align="cccccc")

```
